【裁判字號】    96,訴,4404
【裁判日期】    970320
【裁判案由】    毒品危害防制條例等
【裁判全文】
臺灣板橋地方法院刑事判決              96年度訴字第4404號
公  訴  人  臺灣板橋地方法院檢察署檢察官
被      告  甲○○
                    （另案於臺灣臺北監獄臺北分監執行中）
選任辯護人  陳怡文律師
            盧國勳律師
被      告  乙○○
選任辯護人  蔡明熙律師
上列被告等因違反毒品危害防制條例等案件，經檢察官提起公訴
（96年度偵字第18575 號），本院判決如下：
    主  文
甲○○、乙○○均無罪。
    理  由
一、公訴意旨略以：被告甲○○、乙○○係同居男女朋友關係，
    均明知海洛因、安非他命係毒品危害防制條例列管之第一、
    二級毒品，不得持有或販賣，竟意圖販賣海洛因、安非他命
    營利，於不詳時、地，向不詳姓名年籍之人，以不詳價格購
    入不詳數量之海洛因、安非他命後，除供己使用外，餘則分
    裝成小包，以不詳價格，由被告甲○○以0000000000號及被
    告乙○○以0000000000號等行動電話，被告甲○○自稱「兄
    仔」、被告乙○○自稱「小婷」對外聯絡，俟機銷售予不特
    定人，因而意圖販賣而持有第一級毒品海洛因、第二級毒品
    安非他命。並已於96年7 、8 月間，於丙○○（因涉竊盜罪
    嫌，業經本院發布通緝）或丁○○以丙○○使用之00000000
    00號行動電話撥打0000000000號行動電話聯絡上被告甲○○
    、乙○○購買毒品事宜後，即由被告甲○○、乙○○相偕至
    臺北縣三重市○○○路17號8 樓11號套房之丙○○、丁○○
    同居處所樓下，又以電話通知丙○○、丁○○下樓後，再由
    被告甲○○、乙○○以所駕駛之車輛搭載丙○○、丁○○，
    同往臺北市大湖山莊150 號2 樓之甲○○與乙○○之同居處
    所內，以海洛因1.8 公克（半錢）賣價現金新臺幣（下同）
    1 萬元、3.6 公克（1 錢）賣價2 萬元，出售予丙○○、丁○○得逞。同期間，另以安非他命1 公克賣價2 千元、8 公
    克賣價1 萬5 千元，出售予丙○○、丁○○得逞，即出售海
    洛因、安非他命予丙○○、丁○○共4 次。嗣為警於96年8
    月11日下午10時30分許，在臺北縣三重市○○○路17號8 樓
    查獲丙○○，適於警方執行搜索中，被告甲○○、乙○○早
    於警方搜索前業經丙○○、丁○○聯絡購買海洛因而相偕至
    上址套房來，進入套房後亦均為警查獲，並扣得被告甲○○
    所有之水狀海洛因1 瓶。因認被告甲○○、乙○○均涉犯毒
    品危害防制條例第4 條第1 、2 項之販賣第一、二級毒品罪
    嫌，及同條例第5 條第1 、2 項之意圖販賣而持有第一、二
    級毒品罪嫌。
二、按犯罪事實應依證據認定之，無證據不得認定犯罪事實；不
    能證明被告犯罪者，應諭知無罪之判決，刑事訴訟法第154
    條第2 項、第301 條第1 項分別定有明文。所謂證據，係指
    足以認定被告確有犯罪行為之積極證據而言，該項證據自須
    適於為被告犯罪事實之證明者，始得採為斷罪之資料；如未
    能發現相當證據，或證據不足以証明，自不能以推測或擬制
    之方法，以為裁判之基礎（最高法院29年上字第3105號、40
    年台上字第86號判例意旨參照）。且刑事訴訟上證明之資料
    ，無論其為直接或間接證據，均須達於通常一般之人均不致
    有所懷疑，而得確信其為真實之程度，始得據為有罪之認定
    ，若其關於被告是否犯罪之證明未能達此程度，而有合理懷
    疑之存在，致使無從形成有罪之確信，根據「罪證有疑，利
    於被告」之證據法則，即不得遽為不利被告之認定。其以情
    況證據（即間接證據）斷罪時，尤須基於該證據在直接關係
    上所可證明之他項情況事實，本乎推理作用足以確證被告有
    罪，方為合法，不得徒憑主觀上之推想，將一般經驗上有利
    被告之其他合理情況逕予排除。又毒品危害防制條例第4 條
    第1 、2 項之販賣第一、二級毒品罪，以行為人有營利之目
    的，而販入或賣出第一、二級毒品，或二者兼而有之，為其
    構成要件。至於同條例第5 條第1 、2 項之意圖販賣而持有
    第一、二級毒品罪，乃指行為人因意圖販賣而販入以外之原
    因而持有第一、二級毒品，事後始意圖販賣之情形（最高法
    院86年度台上字第2933號判決意旨參照），故於行為人客觀
    上須有持有第一、二級毒品之行為，主觀上並有販賣之意圖
    ，始能以該罪相繩之。
三、本件公訴人認被告甲○○、乙○○均涉犯毒品危害防制條例
    第4 條第1 、2 項之販賣第一、二級毒品罪嫌，及同條例第
    5 條第1 、2 項之意圖販賣而持有第一、二級毒品罪嫌，無
    非以被告二人之供述，證人丙○○、丁○○及李中明之證述
    ，扣案之水狀海洛因1 瓶及自願受搜索同意書、搜索扣押筆
    錄、扣押物品目錄表、臺灣檢驗科技股份有限公司出具之濫
    用藥物檢驗報告1 份、濫用藥物尿液檢驗報告3 份等，為其
    論據。訊據被告甲○○、乙○○固均坦承渠二人係相偕至丙○○及丁○○位於臺北縣三重市○○○路17號8 樓11號租屋
    處找丙○○之際為警查獲，警方當場扣得之水狀海洛因1 瓶
    係被告甲○○攜至該處無訛，惟均堅決否認有何販賣或意圖
    販賣而持有第一、二級毒品犯行。被告甲○○辯稱：伊並無
    販賣毒品給丙○○、丁○○，因伊女友乙○○曾向丙○○買
    電腦，擬向丙○○拿電腦線，伊當時始陪同乙○○前往上址
    查獲處，扣案之水狀海洛因1 瓶僅係擬供伊自己施用等語。
    被告乙○○辯稱：伊並無販賣毒品給丙○○、丁○○，因伊
    曾向丙○○購買筆記型電腦，當時前往上址查獲處係為向丙○○拿電腦電源線，甲○○係陪伊一起去，扣案之水狀海洛
    因1 瓶係甲○○所有，因甲○○有施用海洛因，才會隨身攜
    帶等語。
四、經查：
（一）按被告以外之人於審判外之言詞或書面陳述，除法律有規
      定者外，不得作為證據，刑事訴訟法第159 條第1 項定有
      明文。查丙○○、丁○○於96年8 月12日之警詢筆錄，對
      於被告甲○○、乙○○而言，均屬被告以外之人於審判外
      之言詞陳述紀錄，互核丙○○、丁○○於上開警詢時所述
      及渠二人嗣於檢察官偵訊或本院審理時之陳述內容，均有
      明顯出入，查無客觀跡證堪認渠二人於警詢時所述具有可
      信之特別情況，且辯護人已就其證據能力提出爭執，不符
      刑事訴訟法第159 條之2 、第159 條之3 、第159 條之5
      或其他得例外取得證據能力之規定，自無證據能力，均不
      得作為本案認定被告甲○○、乙○○有罪之依據，合先敘
      明。
（二）本件警員係於96年8 月11日22時30分許，持搜索票前往丙○○與其女友丁○○位於臺北縣三重市○○○路17號8 樓
      租屋處實施搜索，當場查獲丙○○及丁○○，扣得被害人
      黃筱彤遭竊之輕型機車駕照1 張、珍珠戒子及紫色寶石戒
      子各1 只等物（丙○○所涉竊盜罪嫌，另行審結），而於
      執行搜索之際，適被告甲○○、乙○○相偕至上址查獲處
      ，為警一併查獲，扣得被告甲○○隨身攜帶之已摻水稀釋
      之海洛因1 瓶（毛重6.5 公克），該扣案物經送鑑定結果
      ，呈第一級毒品海洛因陽性反應等情，有搜索票影本1 紙
      、搜索扣押筆錄暨扣押物品目錄表各2 份、臺灣檢驗科技
      股份有限公司濫用藥物檢驗報告影本1 份附卷可稽（見偵
      卷第9 頁、第33至39頁、第123 頁），固堪認定被告甲○○持有第一級毒品海洛因無訛。然持有毒品之原因不一，
      本件被告甲○○為警查獲後，歷經警詢、偵訊及本院審理
      程序，自始至終均堅稱上開扣案已摻水稀釋之海洛因1 瓶
      係擬供伊自己施用而持有。而該扣案海洛因之份量，僅夠
      注射施用1 次而已，業據證人即查獲警員李中明於偵訊時
      證述屬實（見偵卷第115 頁），顯見數量不多；且被告甲○○經警採集尿液檢體送驗結果，確有呈現鴉片類陽性反
      應，此有姓名及代碼對照表、臺灣檢驗科技股份有限公司
      濫用藥物尿液檢驗報告各1 份存卷足憑（見偵卷第45頁、
      第126 頁），堪認被告甲○○染有施用第一級毒品惡習，
      其所稱攜帶上開扣案已摻水稀釋之海洛因1 瓶係擬供伊自
      己施用等語，衡情尚非全然不足採信。
（三）被告甲○○、乙○○均辯稱：渠二人當時相偕至上址查獲
      處之目的，係因被告乙○○前向丙○○購買電腦，擬向丙○○拿取電腦線，始由被告甲○○陪同前往。經核與證人
      丁○○於本院審理時所述：（問：丙○○有無在賣電腦？
      ）有。……（問：96年8 月11日甲○○、乙○○為何會在
      上址查獲處？）他們來拿電腦線等語（見本院卷第124 頁
      ）相符，並非全然無稽。另參諸證人李中明於偵訊時所述
      ：我們在搜索當中，甲○○就打電話給丙○○，我們就在
      套房外等甲○○過來，甲○○與其女友乙○○一前一後到
      套房來等語（見偵卷第113 頁），顯見警員自始僅係鎖定
      丙○○，未預料被告甲○○、乙○○可能到場，嗣因被告
      甲○○、乙○○於警員搜索丙○○租屋處之際，打電話與
      丙○○聯繫，隨即相偕到場，且被告甲○○持有已摻水稀
      釋之海洛因1 瓶，始一併為警查獲偵辦，無任何跡證顯示
      被告甲○○、乙○○曾於事前與丙○○相約交易毒品。雖
      證人李中明於偵訊時提及：丙○○說正要向甲○○買海洛
      因云云，即令非虛，亦僅係聽聞丙○○為警查獲後之片面
      說詞而已，遍閱全案卷證，其就該次擬購買海洛因之數量
      、價格等重要內容，均付之闕如，本件復未經警查獲被告
      甲○○、乙○○有與丙○○聯繫交易毒品之對話內容，或
      有何交付毒品及收取價金之行為，尚難憑以認定被告甲○○、乙○○確有販賣毒品之犯行。而扣案已摻水稀釋之海
      洛因1 瓶，數量不多，不能排除係供被告甲○○自己所施
      用者，已如前述；且被告甲○○、乙○○為警查獲後，經
      被告甲○○之同意，帶同警方前往渠二人之同居處即臺北
      市○○○○街150 號2 、3 樓實施搜索，未發現任何毒品
      或販毒工具，有自願受搜索同意書、搜索扣押筆錄、無應
      扣押之物證明書各1 份可憑（見偵卷第40至44頁），故被
      告甲○○、乙○○前往上址查獲處，是否係為交易毒品？
      洵不能無疑。
（四）丙○○、丁○○為警查獲後，經警採集渠二人之尿液檢體
      送驗結果，丙○○之檢體呈安非他命類陽性反應，丁○○
      之檢體呈鴉片類及安非他命類陽性反應，固有姓名及代碼
      對照表1 份、臺灣檢驗科技股份有限公司濫用藥物尿液檢
      驗報告各2 份可稽（見偵卷第45頁、第124 及125 頁），
      惟此僅能證明丙○○、丁○○確有施用毒品之惡習（渠二
      人所涉施用毒品罪嫌，另案處理）。就其施用毒品之來源
      ，丁○○於本院審理時具結證稱：（問：有無跟被告甲○○、乙○○買毒品？）沒有。……（問：海洛因來源？）
      我都是去找別人拿的，都是拿粉狀的，拿回來後再加水稀
      釋等語（見本院卷第124 、126 頁），已明確否認曾向被
      告二人購買毒品。再者，丙○○於檢察官偵訊時固稱：我
      向「兄仔」（指被告甲○○）買過4 次毒品，是在96年7
      月間開始，交易地點都是在我位於三重市住處樓下，每次
      都包含安非他命及海洛因，用我的0000000000號電話打「
      兄仔」的0000000000號電話，或是打乙○○的0000000000
      號電話向他們購買，安非他命我有向他買過1 公克2000元
      ，還有8 公克15000 元，海洛因都是買半錢10000 元，另
      外也有買過1 錢大約20000 元（筆錄誤植為200000元），
      詳情如警詢時所述云云（見偵卷第67頁）。惟按，施用毒
      品者指稱其向某人買受毒品之證詞，不得作為有罪判決之
      唯一證據，仍須調查其他必要之證據，以察其是否與事實
      相符；蓋毒品買受者之指證，其憑信性於通常一般人已有
      所懷疑，尚難確信其為真實之程度，況依毒品危害防制條
      例第17條之規定，其供出毒品來源因而破獲者，復得減輕
      其刑，則其指證之真實性猶有疑慮，是施用毒品者之指證
      ，其真實性有待其他必要證據加以補強。所謂必要之補強
      證據，固不以證明販賣毒品犯罪構成要件之全部事實為必
      要，但以與施用者之指證具有相當之關聯性為前提，其經
      與施用者之指證綜合判斷，已達於確信其為真實之程度者
      ，始得為有罪之認定（最高法院97年度台上字第1136判決
      參照）。查丙○○最初於警詢時係稱：我通常都用行動電
      話撥電話給「兄仔」，之後他會先到三重市○○○路17號
      樓下打電話叫我與丁○○下樓，再坐他們的車到台北市內
      湖區的住處拿毒品，共向他購買1 次安非他命云云（見偵
      卷第13、14頁，此部分陳述雖無證據能力，仍得採為彈劾
      丙○○證詞可信度之資料），經與上揭偵訊時之證述內容
      相互對照，關於交易毒品之次數、地點均有明顯出入，其
      證詞已有瑕疵，復查無其他必要證據足資補強，不能僅憑
      該有瑕疵之證述，輕率論斷被告二人成立販毒重罪。
（五）至於公訴人所指被告甲○○、乙○○另涉犯「意圖販賣而
      持有」第一、二級毒品部分（即起訴書犯罪事實欄所載被
      告二人於不詳時、地，向不詳姓名年籍之人，以不詳價格
      購入不詳數量之海洛因、安非他命後，除供己使用外，餘
      則分裝成小包，以不詳價格，由被告甲○○以0000000000
      號及被告乙○○以0000000000號等行動電話，被告甲○○
      自稱「兄仔」、被告乙○○自稱「小婷」對外聯絡，俟機
      銷售予不特定人，因而意圖販賣而持有第一級毒品海洛因
      、第二級毒品安非他命云云），遍閱全案卷證，完全沒有
      任何證據可資為證，且就被告二人持有毒品之時間、地點
      、來源、數量等均稱未詳，自不能以推測或擬制之方法，
      遽認被告二人犯罪。
五、綜上所述，依本院調查所得之證據，不足以證明被告甲○○
    、乙○○確有公訴人所指之販賣或意圖販賣而持有第一、二
    級毒品之犯行，仍有合理懷疑之存在，依「罪證有疑，利於
    被告」原則，不能僅以推測或擬制之方法，遽為被告二人有
    罪之認定。此外，復查無其他證據足資證明被告二人犯罪，
    揆諸首開說明，本件犯罪尚屬不能證明，應為被告二人無罪
    之諭知，以免冤抑。
據上論斷，應依刑事訴訟法第301 條第1 項，判決如主文。
本件經檢察官謝岳龍到庭執行職務。
中    華    民    國    97    年    3     月    20    日
                  刑事第十五庭  審判長法  官  陳鴻清
                                      法  官  張兆光
                                      法  官  朱嘉川
以上正本證明與原本無異。
如不服本判決，應於送達後10日內向本院提出上訴狀（應敘述具
體理由，並附繕本）。
                                      書記官  陳聖儒
中    華    民    國    97    年    4     月    16    日


司法院資訊處製作；財團法人民間司法改革基金會備份。
